臺灣高雄地方法院刑事判決　　　　　　　　　　　　　九十一年度訴字第一一五號
　　公　訴　人　臺灣高雄地方法院檢察署檢察官
　　被　　　告　丑○○○
　　被　　　告　戊○○
　　被　　　告　癸○○
　　被　　　告　甲○○○
　　被　　　告　壬○○
　　被　　　告　己○○
　　被　　　告　庚○○
　　被　　　告　丁○○
　　被　　　告　卯○○
　　被　　　告　午○○○
　　被　　　告　丙○○
　　被　　　告　乙○○○
　　被　　　告　巳○○
　　被　　　告　寅○○
　　被　　　告　辰○○
　　被　　　告　辛○○
　　被　　　告　子○○
右列被告因違反公職人員選舉罷免法等案件，經檢察官提起公訴（九十年度選偵字第
八一號），本院判決如左：
    主  文
丑○○○、戊○○、癸○○、壬○○、庚○○、丁○○、卯○○、丙○○、乙○○○
、巳○○、寅○○、辛○○共同預備對於有投票權之人，交付賄賂，而約其投票權為
一定之行使，處有期徒刑貳月，如易科罰金，以參佰元折算壹日，褫奪公權貳年，緩
刑貳年。附表一所示之賄賂，沒收之。又有投票權之人收受賄賂，而許以其投票權為
一定之行使，處有期徒刑貳月，如易科罰金，以參佰元折算壹日，褫奪公權貳年，附
表二所示收受之賄賂沒收之，如全部或一部不能沒收時，追徵其價額。應執行有期徒
刑參月，如易科罰金，以參佰元折算壹日，褫奪公權貳年，緩刑貳年。附表一所示之
賄賂，均沒收、附表二所示收受之賄賂沒收之，如全部或一部不能沒收時，追徵其價
額。
己○○、午○○○、甲○○○、辰○○共同連續對於有投票權之人，交付賄賂，而約
其投票權為一定之行使，處有期徒刑參月，如易科罰金，以參佰元折算壹日，褫奪公
權貳年，附表三所示交付之賄賂，沒收之。又有投票權之人收受賄賂，而許以其投票
權為一定之行使，處有期徒刑貳月，如易科罰金，以參佰元折算壹日，褫奪公權貳年
，附表四所示收受之賄賂沒收之，如全部或一部不能沒收時，追徵其價額。應執行有
期徒刑肆月，如易科罰金，以參佰元折算壹日，褫奪公權貳年，緩刑貳年。附表三所
示之賄賂，均沒收。附表四所示收受之賄賂沒收之，如全部或一部不能沒收時，追徵
其價額。
子○○公訴不受理。
    事  實
一、緣莊林素花（另案審理）為高雄市第五屆立法委員第一選區候選人羅世雄楠梓區
    右昌競選服務處財務負責人，並為羅世雄負責高雄市楠梓區右昌及後勁地區之選
    舉事務操盤，梁海濤（另案審理）為高雄市楠梓區仁昌里里長，與其配偶曾宜蓁
    （另案審理）均為羅世雄助選，渠等為期使羅世雄當選立法委員，不思以正當方
    法助選，竟共同基於對有投票權人期約、交付賄賂，約其投票支持羅世雄之概括
    犯意，欲藉買票方式以打影響民意志，使投票權人於立法委員選舉投票日時，將
    選票投給候選人羅世雄。曾宜蓁乃於民國九十年十一月二十日收受莊林素花交付
    新台幣（下同）六萬八千元之賄款後，即將該筆款項分送給仁昌里之全數二十四
    鄰鄰長及部分巡守隊員，每人二千元（即俗稱之樁腳費或走路工），俾使上開鄰
    長及巡守隊員支持羅世雄，且設法再為羅世雄向鄰居及親友賄選買取十至二十票
    ，曾宜蓁遂於隔九十年十一月二十一日以電話連絡各鄰長，約其等在楠梓區仁昌
    里里民活動中心見面，由曾宜蓁分別發給丑○○○、戊○○、癸○○、王傳玉嬌
    、壬○○、己○○、庚○○、丁○○、卯○○、午○○○、丙○○、乙○○○、
    巳○○、寅○○、子○○（另案審理，公訴人就陳女部分重覆起訴）、辰○○及
    巡守隊員辛○○等各二千元，而丑○○○、戊○○、癸○○、王傳玉嬌、壬○○
    、己○○、庚○○、丁○○、卯○○、午○○○、丙○○、乙○○○、巳○○、
    寅○○、辰○○、辛○○等人均為有投票權之人，基於賄選之犯意，乃收受該賄
    賂，同意投票支持羅世雄當選立法委員。
二、曾宜蓁與丑○○○、戊○○、癸○○、王傳玉嬌、壬○○、己○○、庚○○、丁○○、卯○○、午○○○、丙○○、乙○○○、巳○○、寅○○、辰○○、辛○○等人，基於對有投票權人期約、交付賄賂，約其投票支持羅世雄之犯意聯絡，
    透過上開鄰長、鄰長太太及巡守隊員分別為羅世雄向選民買票賄選，曾宜蓁乃於
    九十年十一月二十三日上午以聯絡己○○、庚○○至仁昌里辦公室，各交付七千
    五百元給柯、柳二人，曾、柯、柳三人共同基於對有投票權人期約、交付賄賂，
    約其投票支持羅世雄之犯意，並約定以每票五百元，各為羅世雄買取十五票，曾
    宜蓁復於當（二十三）日晚於仁昌里里民活動中心，再分別交付戊○○、癸○○
    、丁○○、乙○○○各七千五百元，交付壬○○、卯○○各七千元，交付辰○○
    五千元、午○○○一千五百元，亦彼此共同基於對有投票權人期約、交付賄賂，
    約其投票支持羅世雄之犯意，並約定以每票五百元，各為羅世雄買取十五票，翌
    （二十四）日晚，曾宜蓁又分別至甲○○○、巳○○之家中，各交付四千五百元
    及四千元，並約定以每票五百元，各為羅世雄買取九票及八票，同年十一月二十
    五日晚，曾宜蓁則分別前往丑○○○、辛○○、丙○○、寅○○等家中，各交付
    二千元、七千五百元、五千元、一千五百元，彼此共同基於對有投票權人期約、
    交付賄賂，約其投票支持羅世雄之犯意，約定以每票五百元，各為羅世雄買取三
    至十五票，十一月二十六日下午，曾宜蓁又以電話聯絡子○○至仁昌里辦公室，
    交付三千五百元，約定由子○○為為羅世雄買取九票，其中除己○○、午○○○
    、甲○○○、辰○○等四人基於概括犯意，已先後將賄選金額發放予家人或不特
    定之選民外，其餘之人則因查察賄選行動緊密而未及將賄款發出去。
三、案經臺灣高雄地方法院檢察署檢察官自動檢舉及指揮高雄市調查處移送偵查起訴
    。
    理  由
壹、論罪科刑部分：
一、訊據被告丑○○○、戊○○、癸○○、甲○○○、壬○○、己○○、庚○○、丁○○、卯○○、午○○○、丙○○、乙○○○、巳○○、寅○○、辰○○、辛○○等坦承確有收到另案被告曾宜蓁為高雄市第五屆立法委員第一選區候選人羅世
    雄選舉而交付之二千元賄選款項（即俗稱固樁費或走路工）及以每票五百元向選
    民買票如事實欄所載之款項，及有將賄選款發放予家人或不特定之選民，或因查
    察賄選行動緊密而未及將賄款發出去之事不諱，核與其等於高雄市調查處供述及
    檢察官偵訊時所供情節大致相符，並與另案被告曾宜蓁於高雄市調查處調查時、
    檢察官偵訊及本院審理時供述之情節亦相符合，另比對莊林素花之帳目後，與上
    開各被告陳述之賄選事實無悖，此有莊林素花所載之帳冊扣案可資佐證，堪認被
    告之自白與事實相符，事證明確，上開被告犯行洵堪認定。
二、核被告丑○○○、戊○○、癸○○、壬○○、庚○○、丁○○、卯○○、丙○○
    、乙○○○、巳○○、寅○○、辛○○等人，預備對有投票權人交付賄賂，而約
    其投票權為一定之行使；及有投票權之人收受賄賂，而許以其投票權為一定之行
    使，所為係犯公職人員選舉罷免法第九十條之一第二項之預備行賄投票罪（公訴
    人認係同條第一項之罪，起訴法條尚有未洽，應予變更）及刑法第一百四十三條
    第一項之投票受賄罪。而被告己○○、午○○○、甲○○○、辰○○對於有投票
    權之人，交付賄賂，而約其投票權為一定之行使；及有投票權之人收受賄賂，而
    許以其投票權為一定之行使，所為係犯公職人員選舉罷免法第九十條之一第一項
    之投票行賄罪及刑法一百四十三條第一項之投票受賄罪。被告鄭秀麗、戊○○、
    癸○○、壬○○、庚○○、丁○○、卯○○、丙○○、乙○○○、巳○○、寅○○、辛○○等十二人與曾宜蓁就犯公職人員選舉罷免法第九十條之一第二項之預
    備行賄投票罪間，有犯意聯絡及行為分擔，均為共同正犯；而被己○○、午○○○、甲○○○、辰○○等四人與曾宜蓁就犯公職人員選舉罷免法第九十條之一第
    一項之投票行賄罪間，亦有犯意聯絡及行為分擔，均應論以共同正犯。被告己○○、午○○○、甲○○○、辰○○先後多次交付賄賂之行為，時間緊接，犯罪構
    成要件相同，顯係出於概括之犯意為之，為連續犯，應依刑法第五十六條之規定
    以一罪論。又被告丑○○○、戊○○、癸○○、壬○○、庚○○、丁○○、卯○○、丙○○、乙○○○、巳○○、寅○○、辛○○、己○○、午○○○、甲○○○、辰○○等十六人所犯上開二罪，犯意各別，行為互殊，所犯構成要件亦有不
    同，應予分論併罰；公訴認上開行為間有想像競合關係，亦有未洽。次查前開被
    告丑○○○、戊○○、癸○○、壬○○、庚○○、丁○○、卯○○、丙○○、乙○○○、巳○○、寅○○、辛○○、己○○、午○○○、甲○○○、辰○○等十
    六人均於偵查中自白犯行，爰依公職人員選舉罷免法第九十條之一第五項之規定
    減輕其刑。審酌選舉乃民主政治之重要基石，被告丑○○○、戊○○、癸○○、
    王傳玉嬌、壬○○、己○○、庚○○、丁○○、卯○○、午○○○、丙○○、乙○○○、巳○○、寅○○、辰○○、辛○○等人不思以合法競選之方式，使渠等
    所支持之侯選人正當順利當選，竟以違法犯紀之方式從事買票行為，渠等之行為
    足使表徵民主社會之選舉制度運作產生嚴重影響，使選舉結果產生錯誤，及其等
    犯後頗有悔意，均自白犯罪，且供出資金來源及提供者等一切情狀，均量處如主
    文所示之刑，以資懲戒；再被告等十六人所為因係違反公職人員選舉罷免法及刑
    法第六章之妨害投票之罪，爰均併依公職人員選舉罷免法第九十八條第三項規定
    ，宣告褫奪公權二年。又被告等十六人未曾受有期徒刑以上刑之宣告，有台灣高
    等法院被告全國前案紀錄表、本院被告院內索引卡紀錄表附卷可稽，被告等於犯
    後，飽受壓力，經此偵審程序後，今後當知戒惕，信無再犯之虞，本院因認所宣
    告之刑以暫不執行為適當，併宣告緩刑二年，以啟自新。
三、如附表一編號一至二十所示之被告等預備交付、交付之賄賂及收受之賄賂，分別
    應依公職人員選舉罷免法第九十條之一第三項及刑法第一百四十三條第二項之規
    定，沒收之，又就所收受之賄賂，如全部獲一部不能沒收時，依刑法第一百四十
    三條第二項之規定追徵其價額。
貳、公訴不受理部分：
一、公訴意旨另以：被告子○○與曾宜蓁彼此共同基於對有投票權人期約、交付賄賂
    ，約其投票支持羅世雄，約定以每票五百元，為羅世雄買票之犯意聯絡，於九十
    年十一月月二十六日下午，由曾宜蓁以電話聯絡子○○至仁昌里辦公室，交付三
    千五百元，約定由子○○為為羅世雄買票，因認子○○涉有公職人員選舉罷免法
    第九十條之一第一項之犯行云云。
二、按已經提起公訴之案件，在同一法院重行起訴者，應諭知不受理之判決，並得不
    經言詞辯論為之，刑事訴訟法第三百零三條第二款、第三百零七條分別定有明文
    。查本件被告子○○被訴涉有公職人員選舉罷免法第九十條之一第一項之犯行，
    已臺灣臺高雄方法院檢察署檢察官於民國九十年十二月二十日提起公訴，並於九
    十年十二月二十七日繫屬本院，有本院九十年度訴字第三一四六號刑事案卷可稽
    。公訴人於九十年十二月二十七日就同一案件，向本院重行起訴，依照上開說明
    ，本件爰不經言詞辯論，逕為諭知不受理之判決。
據上論斷，應依刑事訴訟法第二百九十九條第一項前段、第三百零三條第二款、第三
百零七條，公職人員選舉罷免法第九十條之一第一項、第二項、第三項、第五項，刑
法第一百四十三條、第二十八條、第五十六條、第七十四條第一款，罰金罰鍰提高標
準條例第一條前段、第二條，判決如主文。
中      華      民      國      九十一      年      二    月    十八    日
                                  臺灣高雄地方法院刑事第二庭
                                      法  官    陳志銘
右正本證明與原本無異。
如不服本判決，應於判決送達後十日內，向本院提出上訴狀。
                                      書記官    洪生輝
中      華      民      國      九十一      年      三    月    一      日
附表一：預備交付之賄選金額：             附表二：收受之賄選金額：
  編號：  姓  名    金額（新台幣）         編號：  姓  名    金額（新台幣）
     1：  丑○○○    2000元                  1：  丑○○○  2000元
     2：  戊○○      7500元                  2：  戊○○    2000元
     3：  癸○○      7500元                  3：  癸○○    2000元
     4：  壬○○      7000元                  4：  壬○○    2000元
     5：  庚○○      7500元                  5：  庚○○   2000元
     6：  丁○○      7500元                  6：  丁○○    2000元
     7：  卯○○      7000元                  7：  卯○○    2000元
     8：  丙○○      3000元                  8：  丙○○    2000元
     9：  乙○○○    7500元                  9：  乙○○○  2000元
    10：  巳○○      2000元                 10：  巳○○    2000元
    11：  寅○○      1500元                 11：  寅○○    2000元
    12：  辛○○      7000元                 12：  辛○○    2000元
附表三：交付賄選之金額：                 附表四：收受之賄選金額：
  編號：  姓  名    金額（新台幣）         編號：  姓  名    金額（新台幣）
     1：  己○○    7500元                    1：  己○○    2000元
     2：  午○○○  1500元(戶籍內)            2：  午○○○  2000元
     3：  甲○○○  4500元                    3：  甲○○○  2000元
     4：  辰○○    2000元(未交付3000元)      4：  辰○○    2000元
